臺灣高等法院刑事裁定
110年度抗字第916號
抗  告  人
即  受刑人  彭金玉




上列抗告人即受刑人因聲請撤銷緩刑案件，不服臺灣臺北地方法
院於中華民國110年4月30日所為之110年度撤緩字第60號裁定，
提起抗告，本院裁定如下：
    主  文
抗告駁回。
    理  由
一、原裁定意旨略以：
　㈠抗告人即受刑人彭金玉（下稱受刑人）前因犯偽造文書案件
    ，為原審法院於民國108年11月19日以108年度審簡上字第10
    1號判決：原判決關於未扣案之犯罪所得共新臺幣（下同）9
    25000元宣告沒收追徵部分，撤銷。其他上訴駁回。彭金玉
    緩刑5年。並按刑法第74條第2項第3款，附有①「彭金玉願支
    付許雅真70萬元，支付方法：於108年8月起，按月於每月30
    日前支付1萬元，至全部清償完畢為止，如有一期未按時履
    行，視為全部到期。」、②「彭金玉願支付盧亮嘉、陳佩琪9
    2250元（原裁定誤載為92250拾元），支付方法：於108年6
    月1日各支付4750元，自108年7月起，按月於每月1日前各支
    付2500元，至全部清償完畢為止，如有一期未按時履行，視
    為全部到期。」、③「彭金玉願支付曾仁宏5萬元，支付方法
    ：自108年6月起，按月於每月1日支付2500元，至全部清償
    完畢為止，如有一期未按時履行，視為全部到期。」、④「
    彭金玉願支付蘇慧萍29000元，支付方法：於108年6月1日支
    付3000元，自108年7月起，按月於每月1日支付2000元，至
    全部清償完畢為止，如有一期未按時履行，視為全部到期。
    」、⑤「彭金玉願支付梁祐雅25000元，支付方法：自108年7
    月起，按月於每月20日支付2500元，至全部清償完畢為止，
    如有一期未按時履行，視為全部到期。」、⑥「彭金玉願支
    付黃郁嵐39000元，支付方法：於108年6月1日支付3000元，
    自108年7月起，按月於每月1日支付2000元，至全部清償完
    畢為止，如有一期未按時履行，視為全部到期。」之緩刑條
    件，並於同日確定在案，有原審法院108年度審簡上字第101
    號刑事判決及本院被告前案紀錄表附卷可按。
　㈡惟受刑人未切實履行條件，為被害人許雅真指訴歷歷，並經
    原審電詢其餘被害人曾仁宏、梁祐雅之母、黃郁嵐明確，有
    原審公務電話紀錄可參（原審卷第23頁）。原審以受刑人所
    留電話聯繫，但其未接電話。參酌其前於99年間，亦因同類
    犯行，為原審以99年度簡字第4160號判決有罪確定，該次亦
    給予受刑人緩刑寬典（主文：彭金玉行使偽造私文書，足以
    生損害於他人，處有期徒刑3月，如易科罰金，以1000元折
    算1日……又行使偽造私文書，足以生損害於他人，處有期徒
    刑3月，如易科罰金，以1000元折算1日……應執行有期徒刑5
    月，如易科罰金，以1000元折算1日。緩刑2年。……」。詎其
    不知悔改，又為本次犯行。甚至於再度獲本案緩刑寬典後，
    不知珍惜悔改，不切實履行緩刑所附條件，足認受刑人違反
    原緩刑所附條件情節重大。原審綜合一切情事，認該緩刑之
    宣告顯難收預期效果，而有執行刑罰之必要。聲請人之聲請
    於法並無不符，應予准許，爰依法撤銷受刑人上開緩刑之宣
    告等語。　　
二、抗告意旨略以：因弟弟過世，家中父親80歲，於109年6月起
    生病，無人照顧，同年8月又跌倒開刀，實在是經濟發生困
    難，不是故意不還，受刑人亦身體不適，上牙前全斷，所以
    找工作一直受限制，加上父親行動不便需要照顧，房租壓得
    喘不過氣，但每月一直有還許雅真1萬元，並有跟其中欠錢
    的幾位用LINE溝通說緩緩，希望法官給受刑人一次機會，由
    受刑人跟他們道歉，下月開始準時還錢，如要每月勞動服務
    處罰也可以，請給我還錢改過的機會。已還款如下：盧亮嘉
    （抗告意旨誤載為盧嘉亮）已還6萬9千元、差12萬元；曾仁
    宏已還3萬2500元，差2萬6500元；許雅真已還22萬元，差48
    萬元；梁祐雅差5000元；黃郁嵐差1萬元；蘇慧萍已還清款
    云云。
三、按刑法第74條第2項第5款規定，緩刑宣告，得斟酌情形，命
    犯罪行為人向指定之政府機關、政府機構、行政法人、社區
    或其他符合公益目的之機構或團體，提供40小時以上240小
    時以下之義務勞務；又受緩刑之宣告而有違反刑法第74條第
    2項第1款至第8款所定負擔情節重大者，足認原宣告之緩刑
    難收其預期效果，而有執行刑罰之必要者，得撤銷其宣告，
    刑法第75條之1第1項第4款亦有明定。考其立法意旨略以：
    修正條文第74條第2項增列法院於緩刑期間內，得命犯罪行
    為人於緩刑期內應遵守之事項（例如向被害人支付相當數額
    、向公庫支付一定之金額、接受精神、心理輔導、提供義務
    勞務或其他為預防再犯之事項），明定違反該條所定事項情
    節重大者，得撤銷其緩刑宣告，以期周延，且本條採用裁量
    撤銷主義，賦與法院撤銷與否之權限，實質要件即以「足認
    原宣告之緩刑難收其預期效果，而有執行刑罰之必要」，供
    作審認之標準。再緩刑制度設計之本旨，主要目的在鼓勵惡
    性較輕微之犯罪行為人或偶發犯、初犯得適時改過，以促其
    遷善，復歸社會正途。然犯罪行為人經宣告緩刑後，若有具
    體事證足認其不因此而有改過遷善之意，自不宜給予緩刑之
    寬典。前開刑法第75條之1所謂「情節重大」之要件，係指
    受判決人顯有履行負擔之可能，而隱匿或處分其財產、故意
    不履行、無正當事由拒絕履行或顯有逃匿之虞等情事而言，
    故法官應依職權本於合目的性之裁量，妥適審酌被告於緩刑
    期間內違反應遵守事項之情節是否重大，是否已難收其預期
    之效果，而確有執行刑罰之必要。
四、經查：
　㈠受刑人前因犯偽造文書案件，經原審法院於民國108年11月19
    日以108年度審簡上字第101號判決撤銷原判決關於未扣案之
    犯罪所得共92萬5000元宣告沒收追徵部分。其他上訴駁回。
    彭金玉緩刑5年。並按刑法第74條第2項第3款，附有①「彭金
    玉願支付許雅真70萬元，支付方法：於108年8月起，按月於
    每月30日前支付1萬元，至全部清償完畢為止，如有一期未
    按時履行，視為全部到期。」、②「彭金玉願支付盧亮嘉、
    陳佩琪92250元（原裁定誤載為92250拾元），支付方法：於
    108年6月1日各支付4750元，自108年7月起，按月於每月1日
    前各支付2500元，至全部清償完畢為止，如有一期未按時履
    行，視為全部到期。」、③「彭金玉願支付曾仁宏5萬元，支
    付方法：自108年6月起，按月於每月1日支付2500元，至全
    部清償完畢為止，如有一期未按時履行，視為全部到期。」
    、④「彭金玉願支付蘇慧萍29000元，支付方法：於108年6月
    1日支付3000元，自108年7月起，按月於每月1日支付2000元
    ，至全部清償完畢為止，如有一期未按時履行，視為全部到
    期。」、⑤「彭金玉願支付梁祐雅25000元，支付方法：自10
    8年7月起，按月於每月20日支付2500元，至全部清償完畢為
    止，如有一期未按時履行，視為全部到期。」、⑥「彭金玉
    願支付黃郁嵐39000元，支付方法：於108年6月1日支付3000
    元，自108年7月起，按月於每月1日支付2000元，至全部清
    償完畢為止，如有一期未按時履行，視為全部到期。」之緩
    刑條件，並於同日確定在案，有上開判決書及本院被告前案
    紀錄表附卷可按。
　㈡受刑人與告訴人等於原審法院108年度審簡上字第101號案件
    中達成和解，受刑人已衡量自身經濟情況及和解金額、履行
    方式，認有履行該和解條件之能力，始應允之，並經原確定
    判決作為緩刑附帶之條件。受刑人既經衡量後承諾分期履行
    賠償金額，足見其應有履行上開緩刑負擔之能力。惟告訴人
    許雅真於110年2月23日聲請狀稱受刑人未依照約定於每期指
    定日期前匯款，其多次告知若無法如期匯款需主動告知表達
    道歉及歉意，受刑人仍拖延躲避，並於110年2月通知其因其
    父已死、已無牽掛，因此不想還錢等語（110年度執聲字第7
    03號卷〈下稱執聲卷〉第7頁）；告訴人梁祐雅聲請狀稱受刑
    人自109年3月23日迄今均未依照約定匯款，亦無遵守和解時
    所稱「無法如期還錢會主動告知」，其多次催促，受刑人均
    以各種理由搪塞，甚至已讀不回等語（執聲卷第7頁反面）
    ，並經原審電詢其餘被害人曾仁宏、梁祐雅之母蔡小姐、黃
    郁嵐、陳佩琪，據被害人曾仁宏稱已有一年多沒有履行，也
    聯繫不到人；被害人梁祐雅之母蔡小姐稱：只有前面幾期有
    履行，後面就沒有履行；被害人黃郁嵐稱：好一段時間沒有
    履行，聯繫也沒有回應；被害人陳佩琪稱：受刑人已超過一
    年沒有履行等語（原審卷第23頁）。受刑人於上開聲請撤銷
    緩刑案件中既已承諾具體之償還方案，自應依約履行，受刑
    人竟未依照約定於每期指定日期前匯款，如受刑人確有履行
    緩刑負擔之真意，理當自上開裁定後，積極確實履行給付義
    務，如有因突發之工作變故或其他意外情況發生，致其生計
    困難，無法如期還款，應主動與告訴人聯繫或徵求同意，先
    行支付部分款項等方式解決問題，以示其誠意與展現負責任
    之態度。惟受刑人均未主動妥善積極處理，告訴人等亦無法
    聯繫受刑人，甚向告訴人許雅真誆稱其父已死、已無牽掛，
    因此不想還錢云云，堪認受刑人無履行判決所諭知緩刑條件
    之誠意。復經原審多次電聯均未接聽，亦難預期受刑人有履
    行判決所諭知緩刑條件之意。迨原審裁定撤銷緩刑後，始以
    受刑人父親生病需要照顧，其亦身體不適無法工作，經濟發
    生困難云云為由，藉詞推託，實難認其有履行緩刑所附條件
    之真意。因認其違反緩刑條件情節重大，前開緩刑宣告，已
    難收預期效果，而有執行刑罰之必要。
　㈢綜上所述，前揭判決宣告受刑人緩刑，係經斟酌告訴人權益
    之保障，認於受刑人緩刑期間課予上開負擔，應屬適當，而
    為前揭判決所定之條件，告訴人若無法依前揭判決緩刑條件
    受清償，而受刑人卻仍得受緩刑之利益，顯不符合一般大眾
    法律情感。本案受刑人欠缺履行緩刑負擔之真意，藉詞無故
    不履行，甚有故意推遲拖延之情事，影響告訴人等之權益至
    鉅，違反緩刑負擔之情節重大，足認原宣告之緩刑已難收其
    預期效果，而有執行刑罰之必要。原審認受刑人違反刑法第
    75條之1第1項第4款所定之撤銷緩刑之原因，撤銷受刑人緩
    刑之宣告，經核並無不合。本件抗告為無理由，應予駁回。
據上論斷，應依刑事訴訟法第412條，裁定如主文。
中　　華　　民　　國　　110 　年　　6 　　月　　18　　日
                  刑事第十九庭  審判長法　官  曾淑華
                                      法　官  王美玲
                                      法　官  許文章
以上正本證明與原本無異。
不得再抗告。
                                      書記官  陳盈芝
中　　華　　民　　國　　110 　年　　6 　　月　　18　　日